【裁判字號】    95,交聲,1352
【裁判日期】    951229
【裁判案由】    交管條例聲異
【裁判全文】
臺灣板橋地方法院交通事件裁定        95年度交聲字第1352號
原處分機關  交通部公路總局臺北區監理所板橋監理站
異  議  人
即受處分人  甲○○
上列異議人即受處分人因違反道路交通管理處罰條例案件，對於
交通部公路總局臺北區監理所板橋監理站於民國九十五年六月二
十九日以板監裁字第裁四一－Ｃ00000000號所為之裁決
處分（原舉發案號：北縣警交字第Ｃ00000000號），聲
明異議，本院裁定如下：
    主  文
原處分撤銷。
甲○○汽車駕駛人轉彎時，不依標誌、標線、號誌指示，處罰鍰
新臺幣陸佰元，並記違規點數壹點。
    理  由
一、本件原處分意旨略以：異議人即受處分人甲○○於民國九十
    二年二月六日下午三時四十三分許，騎乘車牌號碼ＭＤＦ－
    八四七號重型機車，沿臺北縣板橋巿文化路由北往南方向行
    駛，行經該路段與府中路口時，未依標誌、標線、號誌之指
    示兩段式左轉，逕行左轉府中路行駛，而為警攔停掣單舉發
    ，乃依道路交通管理處罰條例第四十八條第一項第二款、第
    六十三條第一項規定裁處罰鍰新臺幣（下同）一千八百元，
    並記違規點數一點等語。
二、本件聲明異議意旨略以：九十五年二月五日施行之行政罰法
    第二十七條規定，裁處權時效為三年，而伊九十二年二月六
    日之違規行為，至今已逾三年，依前開規定，已逾時效，爰
    請求撤銷原處分並返還罰款一千八百元云云。
三、按行政罰法業於九十四年二月五日經制訂公布，並自九十五
    年二月五日起施行，該法第五條規定：「行為後法律或自治
    條例有變更者，適用行政機關最初裁處時之法律或自治條例
    。但裁處前之法律或自治條例有利於受處罰者，適用最有利
    於受處罰者之規定。」查道路交通管理處罰條例所定罰鍰、
    記點之裁罰，係屬行政罰法中所稱行政罰之性質，自有前開
    行政罰法第五條規定之適用。次按汽車駕駛人轉彎時，不依
    標誌、標線、號誌之指示者，處二百元以上六百元以下罰鍰
    ；又汽車駕駛人駕駛汽車違反道路交通管理處罰條例第四十
    八條規定者，除應依該條項款所規定之罰鍰處罰外，並記違
    規點數一點，修正前道路交通管理處罰條例第四十八條第一
    項第二款、第六十三條第一項第一款分別定有明文。末按道
    路交通管理處罰條例雖於九十四年十二月二十八日修正公布
    ，並於九十五年六月二十三日經行政院以院臺交字第０九五
    ００八七六八五號令發布其中第四十八條規定自九十五年七
    月一日起施行；修正後第四十八條第一項第二款規定：「汽
    車駕駛人轉彎時，不依標誌、標線、號誌指示者，處六百元
    以上一千八百元以下罰鍰。」修正後第六十三條對於汽車駕
    駛人有第四十八條所列違規行為，除裁處罰鍰外，並予記違
    規點數一點之規定則未予修正。查本件異議人違規之行為時
    係九十二年二月六日，而原處分機關裁處時為九十五年六月
    二十九日，參以道路交通管理處罰條例第四十八條係於九十
    四年十二月二十八日修正公布，自九十五年七月一日起施行
    ，可知異議人上揭違規行為時及原處分機關裁處時，均係於
    新法修正施行前所為，是以本件自無比較新舊法之問題，而
    應適用原處分機關裁處時之法律即九十五年七月一日修正施
    行前之道路交通管理條例第四十八條及第六十三條論處，合
    先敘明。
四、經查：
  (一)本件異議人於九十二年二月六日下午三時四十三分許，騎乘
    車牌號碼ＭＤＦ－八四七號重型機車，沿臺北縣板橋巿文化
    路由北往南方向行駛，行經該路段與府中路口時，未依標誌
    、標線、號誌之指示兩段式左轉，逕行左轉府中路行駛，為
    警當欄停掣單舉發，並載明異議人應於九十二年二月二十一
    日到案聽候裁決，惟異議人未遵期到案，嗣經原處分機關交
    通部公路總局臺北區監理所板橋監理站於九十五年六月二十
    九日以板監裁字第裁四一－Ｃ00000000號裁決書裁
    處罰鍰一千八百元，並記違規點數一點等事實，為異議人所
    不否認，並有前開裁決書、臺北縣政府警察局九十二年二月
    六日北縣警交字第Ｃ00000000號舉發違反道路交通
    管理事件通知單（下稱違規舉發單）影本各一件附卷可稽。
    是以，異議人確有在前述時間及地點騎乘機車轉彎未依標誌
    、標線、號誌指示之違規事實，要屬無疑。
  (二)按因違反道路交通管理處罰條例之行為經警開立違規舉發單
    ，該違規舉發單僅屬交通主管機關據以裁罰之依據，並非交
    通主管機關所為之終局性裁罰處分，而行為人因交通違規遭
    開立違規舉發單後，迄至移送交通主管機關裁罰之期間，道
    路交通管理處罰條例並未設有時效之規定。惟道路交通管理
    處罰條例所定罰鍰之裁罰，係屬行政罰法中所稱行政罰之性
    質，則其時效即應適用於九十四年二月五日制訂公布、於九
    十五年二月五日生效施行之行政罰法相關規定。而行政罰法
    第二十七條第一項、第二項分別規定：「行政罰之裁處權，
    因三年期間之經過而消滅。」「前項期間，自違反行政法上
    義務之行為終了時起算。但行為之結果發生在後者，自該結
    果發生時起算。」第四十五條規定：「（第一項）本法施行
    前違反行政法上義務之行為應受處罰而未經裁處，於本法施
    行後裁處者，除第十五條、第十六條、第十八條第二項、第
    二十條及第二十二條規定外，均適用之。（第二項）前項行
    政罰之裁處權時效，自本法施行之日起算。」準此，本件原
    處分機關裁處權時效期間，應自九十五年二月五日起算三年
    ，則本件異議人於九十二年二月六日違反前開道路交通管理
    處罰條例規定而應受處罰，其於九十五年二月五日行政罰法
    生效施行前均未經裁處，迄至九十五年六月二十九日始經原
    處分機關裁決如上，從而，依行政罰法第四十五條第二項規
    定，本件原處分機關所為之裁決，尚未逾三年之法定時效期
    間。是異議人逕認本件已逾時效期間云云，顯有誤會。
  (三)又按道路交通管理事件統一裁罰基準及處理細則第四十四條
    第一項規定：「違反道路交通管理事件行為人，未依規定自
    動繳納罰鍰，或未依規定到案聽候裁決，處罰機關應於舉發
    違反道路交通管理事件通知單送達二個月內依標準表逕行裁
    決之。」此規定嗣於九十五年六月三十日經交通部及內政部
    令修正為「違反道路交通管理事件行為人，未依規定自動繳
    納罰鍰，或未依規定到案聽候裁決，處罰機關應依基準表於
    舉發違反道路交通管理事件通知單送達且逾越應到案期限六
    十日之三個月內，逕行裁決之。」並自九十五年七月一日起
    生效施行。惟無論依修正前、後之規定，均係主管機關即交
    通部與內政部為補充道路交通管理處罰條例漏未對處罰機關
    於受理違反道路交通管理事件裁決時效所為之補充性質行政
    命令，然因該細則第四十四條第一項並未規定處罰機關違反
    「二個月」或「逾越應到案期限六十日之三個月」期間之規
    定時，發生失權之效果，故解釋上該規定屬訓示之規定，端
    在促使各處罰機關儘速處理，以免形成積案，導致無法達成
    交通管理之目的。而處罰機關若未遵守前開期間之行政命令
    規定，應屬行政機關內部獎懲問題，斷不可因此而解釋為具
    有失權之效果，否則無異與訓示規定之解釋相扞格，併予敘
    明。
五、綜上，異議人確有騎乘機車轉彎未依標誌、標線、號誌指示
    之違規行為甚明，異議人猶執前詞聲明異議，為無理由。原
    處分機關據以裁處異議人罰鍰一千八百元，並記違規點數一
    點，固非無見；惟本件交通裁罰應適用九十五年七月一日修
    正施行前之道路交通管理條例第四十八條及第六十三條論處
    ，已如前述，而修正前該條例第四十八條第一項第二款乃規
    定：「汽車駕駛人轉彎時，不依標誌、標線、號誌之指示者
    ，處二百元以上六百元以下罰鍰。」原處分機關卻依修正後
    該條例第四十八條第一項第二款規定，裁處異議人最高額罰
    鍰一千八百元，即有違誤，是原處分容有未恰，應予撤銷。
    而異議人確有在前述時間及地點騎乘機車轉彎未依標誌、標
    線、號誌指示之違規事實，業如前述，並參酌其於九十五年
    六月二十日始繳納本件罰鍰，有交通部公路總局自行收納款
    項收據（收據聯）影本一紙卷可查，已逾越應到案期限（九
    十二年二月二十一日）六十日以上，應依修正前道路交通管
    理處罰條例第四十八條第一項第二款、第六十三條第一項第
    一款等規定以及違反道路交通管理事件統一裁罰基準表，裁
    處異議人最高額罰鍰六百元，並記違規點數一點，以期妥適
    。
據上論斷，應依道路交通案件處理辦法第二十條前段，裁定如主
文。
中    華    民    國    95    年    12    月    29    日
                  交通法庭  法  官  王  瑜  玲
上列正本證明與原本無異。
如不服本裁定，應於裁定送達後5日內向本院提出抗告狀。
中    華    民    國    96    年    1     月    2     日
                            書記官  黃  頌  棻


司法院資訊處製作；財團法人民間司法改革基金會備份。
